臺灣高雄地方法院民事裁定
109年度消債更字第141號
聲  請  人  蕭奕文  
0000000000000000

代  理  人  周振宇律師
上列當事人因消費者債務清理事件聲請更生，本院裁定如下：
    主  文
聲請人蕭奕文自中華民國一百零九年九月一日下午四時起開始更
生程序。
命司法事務官進行本件更生程序。
    理  由
一、聲請意旨略以：伊無力清償債務，曾於民國108年10月17日
    向本院聲請調解債務清償方案，惟調解不成立，又於109年4
    月向新光商業銀行提出前置協商仍不成立，而於109年4月30
    日聲請更生等語。
二、按債務人不能清償債務或有不能清償之虞者，得依本條例所
    定更生或清算程序，清理其債務。債務人無擔保或無優先權
    之本金及利息債務總額未逾新臺幣（下同）12,000,000元者
    ，於法院裁定開始清算程序或宣告破產前，得向法院聲請更
    生。法院開始更生程序之裁定，應載明其年、月、日、時，
    並即時發生效力。法院裁定開始更生或清算程序後，得命司
    法事務官進行更生或清算程序，必要時得選任律師、會計師
    或其他適當之自然人或法人一人為監督人或管理人。消費者
    債務清理條例（下稱消債條例）第3條、第42條第1項、第45
    條第1項及第16條第1項分別定有明文。
三、經查：
  ㈠聲請人前於108年10月17日向本院聲請調解債務清償方案，經
    本院108年度司消債調字第529號受理，於同年11月13日調解
    不成立，業經本院調閱上開調解卷宗核閱無訛，並有調解程
    序筆錄可參（見司消債調卷第110頁），嗣聲請人再向新光
    商業銀行提出前置協商，於109年4月11日協商不成立乙節，
    亦有新光商業銀行出具之前置協商不成立通知書（本案卷第
    17頁）可證，是以依消費者債務清理條例施行細則第44條之
    3規定，聲請人於協商或調解不成立後聲請更生，應屬合法
    。
  ㈡次查，聲請人於107年及108年度申報所得各為455,266元（其
    中高雄碼頭裝卸股份有限公司薪資所得452,766元）、436,5
    64元（高雄碼頭裝卸股份有限公司薪資所得），名下無財產
    ，勞工保險投保於高雄市碼頭裝卸搬運職業工會，投保薪資
    為34,800元，其新光人壽1張保單曾於106年9月1日領取紅利
    4,286元，現有解約金1,956元，臺銀人壽保單則無解約金。
    又聲請人從事裝卸搬運工作，據高雄碼頭裝卸股份有限公司
    函覆之工資明細表所載108年1月至109年4月領取工資共624,
    858元，平均每月收入為39,054元（計算式：624,858÷16＝39
    ,054，小數點以下四捨五入；下同），未領取社會局補助等
    情，有財政部高雄國稅局107年及108年度綜合所得稅各類所
    得資料清單及總歸戶財產查詢清單（司消債調卷第13頁、本
    案卷第61至62頁）、財產及收入狀況說明書（本案卷第4至6
    頁）、商業保險投保資料查詢結果表（本案卷第10頁）、高
    雄市政府社會局社會福利資訊料查詢表（本案卷第41至44頁
    ）、臺銀人壽保險股份有限公司函覆工資明細表（本案卷第
    48頁）、新光人壽保險股份有限公司陳報狀（本案卷第49至
    50頁）、財團法人金融聯合徵信中心前置協商專用債權人清
    冊（本案卷第56至57頁）、信用報告（本案卷第55頁）、勞
    工保險被保險人投保資料表（本案卷第58至59頁）、戶籍謄
    本（本案卷第60頁）、存摺（本案卷第63至64頁）、債權人
    清冊（本案卷第76頁）在卷可參。故本院審酌上情，認為核
    算聲請人目前償債能力之基礎以每月39,054元為基準。
  ㈢關於聲請人個人日常必要支出部分，聲請人陳稱向胞弟蕭奕
    民承租房屋獨居，每月房租4,000元，未領取租金補助，有
    房屋租賃契約書及高雄市政府都市發展局函在卷可稽（本案
    卷第70至73頁、第84頁），又聲請人陳稱蕭奕民尚需負擔房
    貸，惟伊無法取得房貸資料等語（見本案卷第85頁）。按債
    務人必要生活費用，以最近一年衛生福利部或直轄市政府所
    公告當地區每人每月最低生活費一點二倍定之，消債條例第
    64條之2第1項定有明文。本院參酌衛福部社會司所公告109
    年度高雄市最低生活費標準為13,099元。又該最低生活費用
    之標準，係照當地最近1年平均每人消費支出60％，依其基準
    之家庭收支調查報告調查表格式所示有關經常性支出之調查
    項目，其原即包括利息支出、食品、衣著、房租及水費、電
    費、醫療保健、交通、娛樂、教育等基本生活需求。本院認
    在聲請人並無特殊需求，應以此最低生活費之1.2倍即15,71
    9元認係其個人必要生活費用。
  ㈣至扶養費支出部分，聲請人主張扶養母親，每月扶養費5,000
    元等語。按直系血親相互間，互負扶養之義務，民法第1114
    條第1款定有明文。查聲請人母親魏儉為36年生，領有中華
    民國身心障礙證明（障礙等級為中度），107年及108年度申
    報所得均為0元，名下無財產，於99年10月領取勞保老年一
    次給付839,581元，現每月領取中低老人生活津貼3,879元，
    無領取勞保給付津貼等情，有戶籍謄本、所得資料及財產查
    詢清單、存摺、勞動部勞工保險局函、高雄市政府社會局社
    會福利資訊料查詢表、中華民國身心障礙證明附卷可憑（本
    案卷第35至40頁、第46頁、第65至69頁、第75頁），本院認
    聲請人之母親就領取社會局津貼不足部分尚有受扶養之必要
    ，扶養費用數額部分，按受扶養者之必要生活費用，準用第
    1項規定計算基準數額，並依債務人依法應負擔扶養義務之
    比例認定之，消債條例第64條之2第2項亦有明定。又聲請人
    陳稱母親與聲請人之胞弟同住於胞妹名下房屋，坐落前鎮區
    興仁路之國有基地，業已向財政部國有財產署申請價購並代
    理貸款作業等語（見本案卷第85頁、本案卷第97頁），準此
    ，聲請人所應負擔母親之扶養費以109年度高雄市每人每月
    最低生活費13,099元之1.2倍即15,719元計算，再扣除所領
    取之社會局津貼3,879元，由聲請人與另2名扶養義務人（參
    本案第85頁反面家族系統表）共同分擔後，聲請人每月負擔
    母親扶養費即應以3,947元【計算式：（15,719－3,879）÷3＝
    3,947】為度，其主張逾上開核算數額部分，難認可採。
  ㈤綜上所述，以聲請人現每月收入39,054元為其償債能力基準
    ，扣除個人必要生活費15,719元及母親扶養費3,947元後，
    餘19,388元，而聲請人目前負債總額為4,708,573元（參司
    消債調卷第38頁以下，包含：台北富邦銀行、國泰世華銀行
    、花旗銀行、新光銀行、聯邦銀行、遠東銀行、元大銀行、
    凱基銀行、台新銀行、日盛銀行、中國信託銀行、萬榮行銷
    公司、標準財信公司、滙誠第一資產公司、金陽信資產公司
    、新加坡商艾星國際公司），扣除新光人壽保險解約金1,95
    6元，以聲請人每月所餘按月攤還結果，需約20年【計算式
    ：（4,708,573－1,956）÷19,388÷12≒20.2】始能清償完畢，
    應認其已不能清償債務。此外，聲請人無擔保或無優先權之
    債務總額未逾12,000,000元，且無消債條例第6條第3項、第
    8條或第46條各款所定駁回更生聲請之事由存在，則聲請人
    聲請更生為有理由，應予准許，爰命司法事務官進行本件更
    生程序。
四、依消債條例第11條第1項、第45條第1項，裁定如主文。
中　　華　　民　　國　　109 　年　　9 　　月　　1 　　日
                  民事庭　法　官　  賴寶合
以上正本係照原本作成。
本裁定不得抗告。
中　　華　　民　　國　　109 　年　　9 　　月　　1 　　日
                          書記官    胡美儀